【裁判字號】    99,裁,986
【裁判日期】    990429
【裁判案由】    農會法
【裁判全文】
最  高  行  政  法  院  裁  定
                                       99年度裁字第986號
上  訴  人  甲○○
被 上訴 人  宜蘭縣政府
代  表  人  乙○○
訴訟代理人  林國漳  律師
上列當事人間農會法事件，上訴人對於中華民國98年12月31日臺
北高等行政法院98年度訴字第2188號判決，提起上訴，本院裁定
如下：
    主  文
上訴駁回。
上訴審訴訟費用由上訴人負擔。
    理  由
一、按對於高等行政法院判決之上訴，非以其違背法令為理由，
    不得為之，行政訴訟法第242條定有明文。依同法第243條第
    1項規定，判決不適用法規或適用不當者，為違背法令；而
    判決有同條第2項所列各款情形之一者，為當然違背法令。
    是當事人對於高等行政法院判決上訴，如依行政訴訟法第24
    3條第1項規定，以高等行政法院判決有不適用法規或適用不
    當為理由時，其上訴狀或理由書應有具體之指摘，並揭示該
    法規之條項或其內容；若係成文法以外之法則，應揭示該法
    則之旨趣，倘為司法院解釋或本院之判例，則應揭示該判解
    之字號或其內容。如以行政訴訟法第243條第2項所列各款情
    形為理由時，其上訴狀或理由書，應揭示合於該條項各款之
    事實。上訴狀或理由書如未依此項方法表明者，即難認為已
    對高等行政法院判決之違背法令有具體之指摘，其上訴自難
    認為合法。
二、上訴人前以其所有坐落宜蘭市○○段617（面積為0.1024公
    頃）、618地號（面積為0.0857公頃）及壯圍鄉○○段1485
    地號（面積為0.2763公頃，以下稱系爭土地）等3筆農地，
    登記為宜蘭市農會第16屆理事候選人，經農會組成之資格審
    查小組依「農會理監事候選人實際從事農業資格認定及審查
    辦法」審查，認其符合登記之資格，並經選舉程序當選為該
    農會理事。嗣被上訴人因他人檢舉查證，以上訴人持有之系
    爭土地不足6個月，應予扣除，扣除後其自有農地面積合計
    已不足0.4公頃，乃於98年3月13日以府農輔字第0980033983
    號函（下稱原處分）撤銷上訴人之理事當選資格。上訴人不
    服，提起訴願，遭決定駁回，遂提起行政訴訟，求為判決訴
    願決定及原處分均撤銷，經原審法院判決（以下稱原判決）
    駁回。
三、本件上訴人對於原判決，主張：原判決計算本件期間之始日
    ，不以土地登記原因發生日為據，而以土地移轉完成登記日
    作為始日之基礎，即與民法第119條就始日計算之規定相違
    ，而有判決適用法規不當之違法。另宜蘭市農會第16屆理事
    候選人登記截止日為98年1月9日，故本件期間之末日即應為
    98年1月9日，乃原判決竟置本件法令就期間之計算係採正算
    法例不論，而改以逆算法例，將末日之計算改為98年1月8日
    ，即與公告日期不符，而有判決認定事實未依證據及適用法
    規不當之違法等語，雖以該判決違背法令為由。惟查農會理
    監事候選人實際從事農業資格認定及審查辦法第2條第1項第
    1款：「農會會員實際從事農業合於下列各款資格情形之一
    者，得登記為農會理事、監事候選人：一、持有自有農地（
    包括農、林、漁、牧用地）面積0.4公頃以上，或利用農地
    上依法核准之固定基礎農業設施（指室內場地及設備）0.2
    公頃以上，持續達6個月以上，並直接從事農業生產。」所
    稱之「持有」，究係以農地移轉原因發生日，或移轉完成登
    記日，作為起算日，係屬對「持有」意義之法律解釋問題，
    與民法第119條所稱之「期日」或「期間」無關，上訴意旨
    以顯屬無關之民法第119條，指摘原判決適用法規不當，不
    能認有具體說明其有何不適用法規或適用法規不當之情形。
    又原判決係認要持有系爭土地至宜蘭市農會第16屆理事候選
    人登記截止日98年1月9日達6個月者，必須在97年7月9日持
    有，始足當之。原判決並未將宜蘭市農會第16屆理事候選人
    登記截止日認為是98年1月8日。上訴意旨錯認原判決以98年
    1月8日為候選人登記截止日，而以此為前提指摘原判決違法
    ，自非屬具體說明其有何不適用法規或適用法規不當之情形
    。依首開規定及說明，應認其上訴為不合法。
四、據上論結，本件上訴為不合法。依行政訴訟法第249條第1項
    前段、第104條、民事訴訟法第95條、第78條，裁定如主文
    。
中    華    民    國    99    年    4     月    29    日
                    最高行政法院第五庭
                        審判長法官  黃  璽  君
                              法官  陳  鴻  斌
                              法官  鄭  忠  仁
                              法官  吳  東  都
                              法官  陳  金  圍
以  上  正  本  證  明  與  原  本  無  異
中    華    民    國    99    年    4     月    30    日
                              書記官  郭  育  玎


司法院資訊處製作；財團法人民間司法改革基金會備份。
